【裁判字號】    97,台非,135
【裁判日期】    970410
【裁判案由】    違反毒品危害防制條例
【裁判全文】
最高法院刑事判決              九十七年度台非字第一三五號
上  訴  人  最高法院檢察署檢察總長
被      告  甲○○
                    號（現在台灣台中女子監獄執行中）
上列上訴人因被告違反毒品危害防制條例案件，對於台灣苗栗地
方法院中華民國九十六年十月十五日第一審確定判決（九十六年
度訴字第五九０、六五六號，起訴及追加起訴案號：台灣苗栗地
方法院檢察署九十六年度毒偵字第一０四五、一三０六號），認
為部分違法，提起非常上訴，本院判決如下：
    主  文
原判決主文第二項所示之罪關於違背法令部分撤銷。
    理  由
非常上訴理由稱：「一、按判決不適用法則或適用不當者，為違
背法令，刑事訴訟法第三百七十八條定有明文。又受有期徒刑之
執行完畢，或受無期徒刑或受有期徒刑一部之執行而赦免後，五
年以內再犯有期徒刑以上之罪者，為累犯，刑法第四十七條第一
項亦有明文。本件原審認被告涉犯二次違反毒品危害防制條例案
件，而予論罪科刑，固屬卓見。惟被告犯罪事實二〈主文誤載為
：一、（事實１）施用第一級毒品，處有期徒刑捌月；……〉之
犯罪時間係在民國九十六年九月二十六日，而被告前次犯罪係在
同年七月十六日執行完畢，依首揭說明，犯罪事實二部分，被告
應構成累犯，而原審卻失察未論以累犯。顯有判決適用法則不當
之違法。二、案經確定，爰依刑事訴訟法第四百四十一條、第四
百四十三條提起非常上訴，以資糾正。」等語。
本院按判決不適用法則者，為違背法令，刑事訴訟法第三百七十
八條定有明文。又受徒刑之執行完畢，或一部之執行而赦免後，
五年以內故意再犯有期徒刑以上之罪者，為累犯，加重本刑至二
分之一，亦為刑法第四十七條第一項所明定。再非常上訴，乃對
於審判違背法令之確定判決，所設之救濟制度，與因事實錯誤而
設之再審救濟制度有間，故非常上訴審，應受原判決確認之事實
所拘束，僅能就原判決所載之犯罪事實及理由，審核其適用法令
有無違誤，此觀刑事訴訟法第四百四十五條第二項準用同法第三
百九十四條第一項前段之規定自明。本件依原確定判決所認定之
事實，被告甲○○曾因施用毒品案件，經送觀察、勒戒後，認無
繼續施用毒品之傾向，於九十年十一月八日經法院裁定不付審理
確定。其後，被告又因第二次犯施用第一、二級毒品案件，經法
院分別判處有期徒刑五月及三月，並定應執行有期徒刑七月確定
；復因第三次犯施用第一、二級毒品案件，經法院分別判處有期
徒刑八月及五月，並定應執行有期徒刑一年確定。上開二案件與
被告另犯詐欺案件經法院判處之有期徒刑三月接續執行後，於九
十五年十一月八日獲准假釋出監，所餘刑期交付保護管束，因被
告於假釋期間違反保護管束規定情節重大，經法院裁定撤銷假釋
，於九十六年七月十日入監繼續執行假釋被撤銷後之殘刑，嗣經
法院裁定予以減刑為有期徒刑六月，於同年月十六日執行完畢。
被告竟又基於施用第一級毒品之犯意，於九十六年九月二十六日
二十二時許，在苗栗縣通霄鎮圳頭里九鄰圳頭八十之二號居所，
施用第一級毒品海洛因一次（即原判決「犯罪事實及理由」欄一
之(二)部分）等情。依上開確定判決確認之事實，被告前因施用第
一、二級毒品及詐欺等案件所受有期徒刑之執行，既已於九十六
年七月十六日執行完畢，乃又於五年內之同年九月二十六日故意
再犯有期徒刑以上之本件該部分施用第一級毒品罪（即原判決主
文第二項所示之罪），依前開說明，該部分即應依累犯規定加重
其刑。原判決就該部分漏未論以累犯，自有判決不適用法則之違
法。案經確定，非常上訴意旨執以指摘，為有理由，惟原判決尚
非不利於被告，應由本院將原判決主文第二項所示之罪關於違背
法令部分撤銷，以資糾正。
據上論結，應依刑事訴訟法第四百四十七條第一項第一款前段，
判決如主文。
中    華    民    國  九十七  年    四    月    十    日
                      最高法院刑事第八庭
                          審判長法官  謝  俊  雄
                                法官  陳  世  雄
                                法官  魏  新  和
                                法官  吳  信  銘
                                法官  徐  文  亮
      本件正本證明與原本無異
                                      書  記  官
中    華    民    國  九十七  年    四    月   十五   日
                                                      Ｋ


司法院資訊處製作；財團法人民間司法改革基金會備份。
